最高法院刑事判決　　　　　　　一○○年度台上字第七二六號
上　訴　人　徐基貴
上列上訴人因違反毒品危害防制條例案件，不服台灣高等法院台
中分院中華民國九十九年十二月九日第二審判決（九十九年度上
訴字第一七四○號，起訴案號：台灣苗栗地方法院檢察署九十九
年度偵字第一五五三號、九十九年度毒偵字第三六四號），提起
上訴，本院判決如下：
    主  文
上訴駁回。
    理  由
按刑事訴訟法第三百七十七條規定，上訴於第三審法院，非以判
決違背法令為理由，不得為之。是提起第三審上訴，應以原判決
違背法令為理由，係屬法定要件。如果上訴理由書狀並未依據卷
內訴訟資料，具體指摘原判決不適用何種法則或如何適用不當，
或所指摘原判決違法情事，顯與法律規定得為第三審上訴理由之
違法情形不相適合時，均應認其上訴為違背法律上之程式，予以
駁回。本件上訴人徐基貴上訴意旨略稱：(一)卷附民國九十八年十
二月十五日上訴人與莊順松間之行動電話通訊監察譯文內容，係
莊順松向上訴人推銷毒品，原判決竟據以認定上訴人於當日有販
賣第二級毒品甲基安非他命（下稱甲基安非他命）予莊順松之依
據，顯有判決理由矛盾之違法。(二)證人莊順松於第一審證稱：都
是先打電話給上訴人，到了上訴人住處，再打電話給上訴人，上
訴人才會下來等語，且依上訴人於九十八年十二月二十二日與莊
順松相互傳送之簡訊譯文所示，並未約定見面之時間、地點，莊
順松自無從前往上訴人住處附近進行毒品交易。足見莊順松證稱
上開通訊監察譯文係向上訴人購買甲基安非他命，交易地點在上
訴人住處附近，顯屬不實；且莊順松指稱向上訴人購買甲基安非
他命情節，亦有諸多矛盾。原判決據以認定上訴人於當日有販賣
莊順松甲基安非他命，自有違背證據法則。(三)謝鴻森就向上訴人
購買甲基安非他命之時間、地點、金額、數量證述前後不一，顯
有瑕疵，原判決未說明取捨之理由，即採為認定上訴人犯罪之證
據，有判決理由不備之違法。(四)上訴人已於原審準備程爭執證人
謝鴻森、莊順松偵查中之證詞不具證據能力，原審逕認上訴人於
原審準備程序及審判中就謝鴻森、莊順松偵查中之證詞未予爭執
，並採為認定上訴人犯罪之證據，顯有違背法令。(五)上訴人於原
審聲請傳喚莊順松到庭釐清疑點，原審未予調查，有應於審判期
日調查之證據而未予調查之違法云云。
惟查原判決依憑上訴人於第一審不利於己之部分自白，證人莊順
松、謝鴻森於警詢、偵查中、第一審之證詞，上訴人、莊順松、
謝鴻森分別持用之0000000000、000000000
0、0000000000號行動電話之通訊監察譯文，台灣苗
栗地方法院九十八年聲監字第四四八號、九十九年聲監續字第七
二七、九十九年聲監續字第二十六號通訊監察書、通訊監察書電
話附表、譯文，台灣苗栗地方法院搜索票、搜索扣押筆錄、扣押
物品目錄表、扣押物品收據、扣押物品清單、苗栗縣警察局竹南
分局偵查隊指認犯罪嫌疑人紀錄表（莊順松指認上訴人照片之紀
錄表），謝鴻森、莊順松持用之0000000000、000
0000000號行動電話通聯基地台位置回函（台灣大哥大資
料查詢及遠傳電信股份有限公司雙向通聯紀錄資料查回覆）、扣
案上訴人所有之行動電話一支、台灣高等法院被告（上訴人）全
國前案紀錄表等證據，資以認定上訴人有原判決事實欄所記載關
於販賣第二級毒品部分之犯罪事實。因而維持第一審論處上訴人
犯如原判決附表一（下稱附表一）所示販賣第二級毒品共三罪各
罪刑（均累犯，各處有期徒刑七年六月）之判決，併為從刑之諭
知，駁回此部分上訴人在第二審之上訴，已詳述其所依憑之證據
及認定之理由。對於上訴人辯稱：並未販賣甲基安非他命予莊順
松、謝鴻森。九十八年十二月十五日係與莊順松交換毒品；同年
月二十二日雖有交付莊順松二克甲基安非他命，然係與莊順松合
資購買云云。經綜合調查證據之結果，認係卸責之詞，不足採信
，分別在判決內詳予指駁，並說明其證據取捨及判斷之理由。且
敘明：(一)證人莊順松於警詢及偵查中證稱：九十八年十二月十五
日晚間八時四分以電話向上訴人購買安非他命，與上訴人通完電
話後，就到上訴人住處樓下廚房外購買新台幣（下同）二千元安
非他命一包，約一公克；及至第一審證稱：係向上訴人購買甲基
安非他命各等語。且依上訴人、莊順松持用之00000000
00、0000000000號行動電話於九十八年十二月十五
日晚間八時四分十九秒之通訊監察譯文內容所示，上訴人與莊順
松間確實有就交易毒品數量、價格及地點互為聯絡，足見莊順松
指證於當日向上訴人購買甲基安非他命，確與事實相符。(二)證人
莊順松於警詢及偵查中另證稱：於九十八年十二月二十二日下午
五時四十分十八秒及同日下午八時二十七分十九秒，以行動電話
撥打上訴人行動電話向上訴人買安非他命，第二通電話通話完後
，就到上訴人住處樓下以四千元向上訴人購買安非他命二包約二
公克；及至第一審證稱：九十八年十二月二十二日之通訊監察譯
文，其中二瓶就是二克，四張是四千的意思，上訴人說四千可以
買二克，後來有以四千元購買二克，交易地點在上訴人家附近各
等語。參以莊順松於九十八年十二月二十二日下午五時四十分十
八秒，以0000000000號行動電話傳送簡訊予上訴人持
用之0000000000號行動電話，內容為：「貴哥，晚上
我如果拿四張給你，你會拿多少酒給我喝？」；及至同日晚間八
時二十七分十九秒，上訴人回覆：「二瓶」等情，顯見莊順松證
稱九十八年十二月二十二日與上訴人通話後，確於上訴人住處附
近向上訴人以四千元購買二克甲基安非他命無疑。(三)證人謝鴻森
於警詢及偵查中均證稱：曾向上訴人買過一次安非他命，警方提
示九十九年一月一日之通訊監察譯文，就是我拿二千五百元跟上
訴人買安非他命一包；當天找不到徐基對，就打給上訴人，問上
訴人有沒有辦法幫忙找安非他命，上訴人說有辦法，問我要多少
，我說要一足克，上訴人帶我到苗栗縣頭份鎮○○路橋下等，約
十分鐘後，拿一包安非他命給我，並說量不夠下次再補給我，我
有拿二千五百元給徐基貴；及至第一審證稱：曾經拜託上訴人弄
甲基安非他命給我，因為我找不到徐基對，所以拜託上訴人，上
訴人說他可以幫我調，後來我有拿三千元給上訴人，調一包甲基
安非他命，但我要一足克，調回來的不足量，上訴人說下次再補
，當天上訴人帶我到苗栗縣頭份鎮○○路下等，不知道上訴人跟
誰調，約十分鐘左右上訴人回來交給我一包甲基安非他命，是上
訴人獨自一個人與我交易各等語。證人謝鴻森就與上訴人交易毒
品之時間、地點、方式等情，先後指證一致，僅係交付上訴人之
金額究係二千五百元或三千元有所差而已，且證人謝鴻森所指，
核與上訴人、謝鴻森持用之0000000000、00000
00000號行動電話於九十九年一月一日下午一時二十九分十
九秒、下午一時三十四分九秒、一月二日上午八時七分三十四秒
之通訊監察譯文內容相符，自屬可信。至謝鴻森向上訴人購買甲
基安非他命之金額，依有利上訴人原則，認上訴人係以每包二千
五百元價格販賣謝鴻森。原判決所為論述，核與卷證資料相符，
從形式上觀察，並無足以影響判決結果之違背法令之情形。按(一)
認事採證、證據之取捨及證據證明力之判斷，俱屬事實審法院之
職權，苟無違背證據法則，自不能指為違法。本件原審綜合上訴
人於第一審不利於己之部分自白，證人莊順松、謝鴻森之證詞，
斟酌其他證據，認定上訴人有本件之犯罪事實。對於上訴人否認
犯罪所持之辯解，認不足採，已分別在判決內詳述其認事採證、
證據取捨及判斷之理由；另就謝鴻森指證向上訴人購買甲基安非
他命之金額不一，亦已說明認定之理由，核與證據法則並無違背
，為其職權之適法行使，自不能指為違法。上訴意旨(一)(二)(三)置原
判決已說明之事項或屬原審採證認事職權之適法行使，任意指摘
，自非適法之上訴第三審理由。(二)上訴人雖於原審準備程序爭執
莊順松、謝鴻森偵查中陳述乃傳聞證據，不具證據能力（見原審
卷第二八頁背面）。然原判決已說明莊順松、謝鴻森之偵查中陳
述，並無顯不可信之情況，依刑事訴訟法第一百五十九條之二規
定，自具有證據能力（見原判決理由壹、一），經核並無不合。
上訴意旨(四)所指，顯非依據卷內資料具體指摘之適法上訴第三審
理由。(三)證人已由法官合法訊問，且於訊問時予當事人詰問之機
會，其陳述明確別無訊問之必要者，不得再行傳喚，刑事訴訟法
第一百九十六條定有明文。本件上訴人於原審雖曾聲請傳喚證人
莊順松，然莊順松於第一審業以證人身分到庭作證，明確指證有
向上訴人購買安非他命，並於訊問時予上訴人及其選任辯護人充
分詰問之機會（見第一審卷第九三至一○九頁），核無再行訊問
之必要；且因本件事證已明，原審未再傳喚莊順松，亦無上訴意
旨(五)所指之應於審判期日調查之證據而未予調查之違法。上訴意
旨所指，或對於原判決究竟如何違背法令，並未依卷內訴訟資料
為具體之指摘，或徒憑己意，就屬原審採證認事職權之適法行使
，及原判決已經說明事項，任意指摘為違法，或於原判決本旨不
生影響之爭辯，核與法律規定得為第三審上訴理由之違法情形，
均不相適合，應認其上訴違背法律上之程式，予以駁回。又上訴
人另犯施用第二級毒品（累犯）部分，業經上訴人於第二審撤回
上訴，該部分已確定在案，併予指明。
據上論結，應依刑事訴訟法第三百九十五條前段，判決如主文。
中    華    民    國  一○○  年    二    月   十七   日
                      最高法院刑事第十庭
                          審判長法官  黃  一  鑫  
                                法官  張  春  福  
                                法官  林  勤  純  
                                法官  陳  國  文  
                                法官  宋  明  中  
本件正本證明與原本無異
                                      書  記  官  
中    華    民    國  一○○  年    二    月  二十二  日
                                                      Ｑ